臺灣苗栗地方法院刑事判決　　　　　　　95年度交訴字第36號
公　訴　人　臺灣苗栗地方法院檢察署檢察官
被　　　告　丙○○
上列被告因公共危險等案件，經檢察官提起公訴（95年度偵字第
3076號），本院判決如下：
    主  文
丙○○犯過失傷害罪，處有期徒刑貳月；又犯肇事致人傷害逃逸
罪，處有期徒刑柒月。應執行有期徒刑捌月。
　　犯罪事實
一、丙○○於民國95年5 月10日23時20分許，駕駛其所有車號P7
    -8373 號自用小客車，沿苗栗縣苑裡鎮客庄里9 鄰117-6 號
    旁之產業道路由南往北方向行駛，行經大興路無號誌之交岔
    路口時，原應注意支線道車應暫停讓幹線道車先行，且應注
    意車前狀況，隨時採取必要之安全措施，且依當晚天候晴，
    夜間有照明，柏油路面乾燥、無缺陷、無障礙物，視距良好
    ，並無不能注意之情事，竟疏未注意讓主線道路車輛先行即
    貿然通過該路口，適有甲○○駕駛車號7102-ND 自用小客車
    沿大興路由東往西方向行將該路口，導致其車輛左後車身遭
    P7-837 3號車右前車頭撞擊後，往左前方撞擊乙○○所有停
    放在路旁之車號MI—9800號自用小客車，並造成甲○○受有
    頭部外傷併前額挫擦傷、背挫傷、左肩左膝挫傷之傷害。詎
    丙○○於肇事後，明知應下車採取救護或其他必要措施，並
    向警察機關報告，不得逃逸，惟丙○○並未停車查看，僅駕
    車往前緩慢移動，甲○○則於下車後，跑至肇事之P7-837 3
    號車旁，向丙○○表示其頭部受傷，請其幫忙叫救護車，惟
    丙○○並未打電話叫救護車，反而竟另行起意，趁甲○○走
    回車輛時，隨即駕車加速逃逸，案經甲○○記下車號後報警
    循線查獲上情。
二、案經甲○○訴請苗栗縣警察局通霄分局報請臺灣苗栗地方法
    院檢察署檢察官偵查後起訴。
    理  由
一、認定犯罪事實所根據的證據及理由：
（一）證人即被害人甲○○於偵訊及本院審理中證述前揭案發經
      過等語明確（見偵卷第7 至第8 頁、第25至第27頁；審卷
      第133至137 頁）。
（二）按汽車行駛至無號誌之交岔路口時，支線道車應暫停讓幹
      線道車先行。且汽車駕駛人於汽車行駛時，應注意車前狀
      況，並隨時採取必要之安全措施，道路交通安全規則第10
      2 條第2 款及第94條第3 項分別定有明文。查被告為領有
      駕駛執照之駕駛人，應明知並遵守前開規定，而有該等注
      意義務，且車禍當時天候晴、夜間有照明、柏油路面乾燥
      、無缺陷、亦無障礙物、視距良好，有道路交通事故調查
      報告表1 紙（見偵卷第11頁）附卷可稽，足認被告當時並
      無不能注意之情事。且據證人甲○○於偵訊及本院審理時
      之證述，可知被告係沿產業道路由南往北行駛，行經無號
      誌之幹線道大興路交岔路口時，撞擊告訴人由東往西所駕
      之車輛之左後方，由此足見被告並未注意車前狀況，隨時
      採取必要之安全措施，亦未減速慢行，作隨時停車之準備
      ，足證被告駕車有此部分之過失，至為明確。此外，復有
      道路交通事故調查報告表(一)及(二)（見偵卷第11至第13頁背
      面）、肇事現場照片6 張（見偵卷第18至第20頁）附卷可
      稽。
（三）而告訴人甲○○確因本件車禍，受有頭部外傷併前額挫擦
      傷、背挫傷、左肩左膝挫傷等傷害乙節，有苑裡李綜合醫
      院所開立之診斷證明書在卷可稽（見偵卷第16頁）。又被
      告之過失行為與被害人之傷害間具有相當因果關係，被告
      所犯過失致傷害之犯行應堪認定。
（四）按汽車駕駛人駕駛汽車肇事致人受傷或死亡，應即採取救
      護或其他必要措施，並向警察機關報告，不得駛離或逃逸
      ，道路交通管理處罰條例第62條定有明文。本件被告領有
      汽車駕駛執照，對前開規定當知之甚稔，其駕駛車輛撞擊
      告訴人甲○○所駕駛之車輛，且經告訴人面告其頭部受有
      傷害，請其代為叫救護車，故被告對告訴人當場受有傷害
      已有認識，其竟未採取救護或其他必要措施，並向警察機
      關報告，即逕行駕車離去，嗣經警循線查獲，其肇事逃逸
      已甚灼然。是被告肇事逃逸之犯行，堪予認定。
（五）綜上所述，本案事證已臻明確，被告丙○○上開過失傷害
      及肇事逃逸之犯行，洵堪認定，應依法予以論科。
二、對於被告之辯解，本院的判斷：
    訊據被告於準備程序時固供認車號P7-8373 號自用小客車為
    其所有，惟矢口否認有何過失傷害及肇事逃逸之犯行，辯稱
    ：證人即告訴人甲○○所言不實，因伊所有之車號P7-8373
    號自用小客車早於92年12月中旬就典當給位於台北縣新莊市
    ○○路一帶的「勝發當鋪」，當時伊第一次借了8 萬元，第
    二次借了5 萬元，總共借13萬元，伊後來車子不要了，就沒
    有贖回，故伊並未開車至現場與告訴人發生車禍並肇事逃逸
    。此外，系爭車輛因未辦理過戶，目前不知由何人駕駛，罰
    單一直寄過來給伊云云（見審卷第72頁）。是以，本案之主
    要爭點，在於被告是否曾將系爭自小客車典當予「勝發當舖
    」，而未加以贖回？換言之，被告如未贖回，即可認案發時
    被告仍繼續持有使用系爭自小客車，並於案發時、地，駕駛
    系爭自用小客車，過失致被害人受傷，並於肇事後逃離現場
    。經查：
（一）關於目擊證人即被害人甲○○證述之可信度：
    1.證人甲○○於本院審理時，經具結以擔保其陳述之真實性
      ，且經檢辯交互詰問之直接審理結果，其證言並無瑕疵可
      指，並與其於警詢、偵訊之證述相符，而觀其作證之整體
      過程，亦足使本院確信其證詞為真正，相較於被告前後供
      述矛盾，且有違常理之處（詳後述），證人甲○○之證詞
      具有相當高之可信性。
    2.再者，證人甲○○於審理時證述：案發當時現場有路燈，
      光線良好，且被告車窗並未關上，並有與被告對話，且當
      時雙方距離不到一公尺等語（見審卷第136 頁以下），而
      觀諸苗栗縣警察局通霄分局苑裡分駐所所拍攝現場夜間照
      片（見審卷第23頁），可知肇事現場確有路燈提供相當之
      照明。準此，在此視線正常、近距離與肇事者接觸對話之
      情形下，衡情證人甲○○應無誤認之可能。
    3.此外，證人甲○○於警詢、偵訊及審理中作證時，均能清
      楚將車禍發生之前後經過詳加描述，並能記得被告之長相
      及與其對話之內容，亦能清楚記下肇事車輛之車牌、車型
      、廠牌、及顏色，核與該肇事車輛之車籍作業系統查詢認
      可資料所記載（見偵卷第17頁）相符，足見證人並未因車
      禍之發生，致影響其觀察、判斷能力，併此敘明。
    4.綜上，可知證人甲○○之證詞具有相當高之可信度，且應
      無誤認之可能，應堪採信。
（二）關於被告抗辯系爭自小客車早已典當予當鋪乙節：
    1.關於被告所稱典當系爭自小客車之時間點、借款金額及其
      過程，被告於警詢中辯稱：伊係於93年3 月中旬以8 萬元
      整典當該車，本來沒有留車，後來繳不出錢，於93年4 月
      中旬就被當舖業者取走系爭車輛云云（見偵卷第5 頁以下
      ）。復於本院通緝到案訊問程序時改口辯稱：伊係於92年
      12月中旬在「勝發當舖」借款，第一次借8 萬元，第二次
      借5 萬元，總共當13萬元云云（見審卷第72頁）。又於準
      備程序及審理時改口辯稱：第一次借5 萬元，第二次借3
      萬元，第二次借款時當舖說要扣押伊的車子云云（見審卷
      第107 、141 頁）。又於審理改口辯稱：92年12月初去借
      5 萬元，93年1 月時再借3 萬元，93年2 月中旬因利息沒
      有繳，車子就被當舖扣車等語（見審卷第175 頁）。其就
      借款之金額、借款之時間、扣車之時間點等，前後辯解不
      一，本值可疑。
    2.經本院向台北縣當舖商業同業公會查詢「勝發當舖」等相
      關資訊之結果，該會表示典當交易紀錄為各地當鋪直接呈
      報各轄區警察局乙節，有該會96年1 月9 日北縣當林字第
      96001號函附卷可稽（見審卷第123 頁後），先予敘明。
    3.本院再向台北縣警察局新莊分局查詢「勝發當舖」相關典
      當資料結果，該局表示「勝發當舖」已於93年3 月份休業
      ，原址則由「有巢氏」所承租，且「勝發當舖」於93年1
      月至同年6 月，並無被告或系爭車號P7-8373 號自用小客
      車典當紀錄乙節，有該局查訪紀錄、易銷贓場所調查表、
      收當物品資料電腦查詢表、勝發當舖當舖收當物品登記簿
      （流當物清冊）、台北縣政府警察局新莊分局96年2 月12
      日北縣警新偵字第0960004222號函附卷可稽（見審卷第11
      、12頁、第126 頁以下、第148-3 頁以下）。是以，被告
      於警詢、審理時分別辯稱系爭自小客車業於93年3 、2 月
      間已典當乙節，顯與事實不符，不足採信。
    4.此外，關於被告是否持有典當之相關證明文件（如當票等
      ）乙節，被告於警詢、偵訊中辯稱：典當證明不見了，伊
      有找過，但找不到云云（見偵卷第5 、6 、26頁），復於
      審理時辯稱：系爭自小客車典當後，有取得當票，但因搬
      家時有跟保險單放在一起，箱子不知放在哪裡去了云云（
      見審卷第142 頁）。是被告既無法提出有利之證據或指出
      證明之方法供本院審酌，尚難據此作為有利於被告之認定
      。
    5.至何以被告能具體提出其所謂典當系爭自小客車之當舖名
      稱、位置乙節？或因被告居住於台北縣新莊市區，明瞭設
      於新莊市之「勝發當舖」早已關閉營業，欲查詢相關典當
      資料不易，始為此抗辯。惟姑且不論原因為何，並無證據
      證明系爭自小客車業已典當予勝發當舖，是被告之抗辯要
      難採信。
    6.綜上，經本院職權查詢之結果，並無系爭自小客車之相關
      典當紀錄，而被告復無法提出典當之相關證明文件，且被
      告就典當之過程所述復前後不一，應可證被告並無將系爭
      自小客車予以典當，從而，應可推認案發時，系爭自小客
      車應由被告所駕駛，殆無疑義。
（三）另關於被告所辯目前系爭自小客車目前不知由何人所駕駛
      ，常常接到罰單乙節：
    1.經本院向交通部公路總局台北區監理所查詢車號P7-8373
      號自用小客車罰單結果，該車目前共有13筆違規，違規態
      樣除本案肇事逃逸部分外，均屬逕行舉發，在92年5 月以
      前有9 筆，95年3 月以後有4 筆乙節，有該所95年8 月8
      日北監車字第0950052461號函暨檢附之違規查詢報表等資
      料附卷可稽（見審卷第16頁以下），應堪認定。
    2.觀諸上揭違規查詢報表內容，可知上述95年3 月以後4 筆
      罰單繳納之情形，有1 筆「單退」、3 筆「列管」，而經
      本院以公務電話查詢，據交通部公路總局台北區監理所張
      嘉梅職員表示，「單退」係指罰單無法寄送，退到警察局
      ，「列管」係指尚未繳交罰單等語乙節，此有違規查詢報
      表、本院電話紀錄表（見審卷第20、35頁）附卷可稽。由
      此可知，系爭自小客車之罰單均屬逕行舉發，且均未繳交
      罰鍰。
    3.又被告審理時供陳：伊典當系爭自小客車後，所收到之罰
      單均未去監理處或法院聲明異議等語（見審卷第108 頁）
      。惟按，持當人持自用小客車為擔保品向當舖借款，嗣後
      因未付款取贖，當舖業者將此流當物品予以拍賣後，因未
      辦理過戶手續，導致買受人駕駛自小客車有交通違規時，
      此等逕行舉發之罰單仍由車子登記所有人即持當人所收受
      。持當人就此等非己所為之違規罰單，衡情當予以聲明異
      議，提起救濟，主張車子並非其所使用。然而，本案被告
      雖辯稱其並未駕駛系爭自小客車，卻於收受上述多張罰單
      後，其竟從未就此等罰單聲明異議、表示不服（尤其95年
      間4 筆包含本案之罰單，見偵卷第15頁），此顯與常理不
      符。由此應可間接推知，系爭自小客車應仍由被告所駕駛
      中，至為明確。
（四）綜上，被告所辯，或前後不一，或與常理有違，顯屬卸責
      之詞，尚難採信。由此應可推論被告並未將系爭自用小客
      車典當，案發時系爭自小客車仍應係被告所駕駛中，殆無
      疑義。
三、論罪科刑的理由：
（一）被告行為後，刑法業於94年2 月2 日經總統以華總一義字
      第09400014901 號令修正公布，並於95年7 月1 日施行（
      下稱新法，修正前刑法下稱舊法），參酌最高法院95年5
      月23日刑事庭第八次會議決議，新法第2 條第1 項之規定
      ，係規範行為後法律變更所生新舊法律比較適用之準據法
      ，於新法施行後，應適用新法第2 條第1 項之規定（按：
      行為後法律有變更者，適用行為時之法律。但行為後法律
      有利於行為人者，適用最有利於行為人之法律），為「從
      舊從輕」之比較。另於比較時應就罪刑有關之共犯、未遂
      犯、想像競合犯、牽連犯、連續犯、結合犯，以及累犯加
      重、自首減輕暨其他法定加減原因（如身分加減）與加減
      比例等一切情形，本於統一性及整體性原則，綜其全部罪
      刑之結果而為比較。查本案涉及法律變更之部分，經附表
      所示比較新舊刑法之規定結果（包括綜其全部罪刑之結果
      而為比較，及易刑處分之比較），以行為時法有利於被告
      ，換言之，修正後之刑法，並無較修正前之刑法規定有利
      於被告，依新法第2 條第1 項前段規定，自應一體適用被
      告行為時之刑法，合先敘明。
（二）核被告所為，係犯刑法第284 條第1 項前段過失傷害罪、
      同法第185 條之4 之肇事逃逸罪。
（三）被告所犯上開過失傷害及肇事逃逸二罪，犯意各別，行為
      互殊，應予分論併罰。
（四）量刑理由之說明：
      審酌被告未能謹慎駕駛，致告訴人受有傷害，且其於肇事
      後受告訴人央求叫救護車，仍逕自駕車離去，未為適當處
      理或救護措施，參以犯罪後猶冀圖僥倖，飾詞卸責，無坦
      承悔過之具體表現，且迄今仍未賠償告訴人所受損害，本
      應嚴罰重懲，惟念及被告尚無前科紀錄，有臺灣高等法院
      被告前案紀錄表1 份可參，素行尚佳，且本案車禍後，被
      害人尚能自行走動，並非倒地不起情況下被告仍棄之不顧
      ，其危害尚非嚴重，併參酌被告生活狀況、品行、智識程
      度、犯罪動機、目的、手段、所生危害，公訴人向本院具
      體求處過失傷害部分有期徒刑4 月，肇事逃逸部分有期徒
      刑6 月等一切情狀，本院認公訴人過失傷害部分求刑稍嫌
      過重，至肇事逃逸部分求刑則稍嫌過輕，爰分別量處如主
      文所示之刑，並定應執行之刑，以資懲儆。
四、應適用之法條：
（一）刑事訴訟法第299條第1項前段。
（二）刑法第2 條第1 項前段、第284 條第1 項前段、第185 條
      之4 、（修正前）第51條第5 款。
（三）刑法施行法第1條之1。
本案經檢察官陳佞如到庭執行職務。
中　　華　　民　　國　　96　　年　　4 　　月　　25　　日
                  刑事第二庭  審判長法　官  楊清益
                                    法  官  吳炳桂
                                    法  官  顧正德
以上正本證明與原本無異。
如不服本判決，應於判決送達後10日內向本院提出上訴狀（應抄
附繕本）。告訴人或被害人如對於本判決不服者，應具備理由請
求檢察官上訴，其上訴期間之計算係以檢察官收受判決正本之日
期為準。
                                    書記官  廖鳳美
中　　華　　民　　國　　96　　年　　4 　　月　　30　　日
附表：
  ┌─────┬───────────┬───────────┬──────────┐
  │比較法條  │舊法於本案適用之法律效│新法於本案適用之法律效│依「從舊從輕」原則比│
  │          │果                    │果                    │較結果              │
  ├─────┼───────────┼───────────┼──────────┤
  │刑法第284 │刑法第284 條第1 項前段│依修正後刑法施行法第1 │比較刑法第284 條第1 │
  │條第1 項前│普通過失傷害罪之罰金刑│條之1 之規定，95年7 月│項前段其罰金刑最高額│
  │段        │部分（有期徒刑、拘役部│1 日以後施行之刑法，普│部分，不論新舊法之數│
  │          │分並未修正），依行為時│通過失傷害罪之罰金刑部│額均係相同，不生新法│
  │          │之罰金罰鍰提高標準條例│分（有期徒刑、拘役部分│較有利於行為人。    │
  │          │第1 條前段之規定，應提│並未修正）之貨幣單位為│                    │
  │          │高10倍，即5000銀元以下│新臺幣，並提高為原規定│                    │
  │          │罰金，折合新臺幣為1500│數額之30倍，亦係為新臺│                    │
  │          │0 元以下罰金。        │幣15000 元以下罰金。  │                    │
  ├─────┼───────────┼───────────┼──────────┤
  │刑法第33條│依修正前之刑法第33條第│依修正後之刑法第33條第│比較修正前後之主刑罰│
  │第5款     │5 款規定為罰金刑最低額│5款之規定，罰金刑為新 │金刑之最低數額部分，│
  │          │為銀元1 元，依罰金罰鍰│臺幣1 千元以上，以百元│以95年7 月1 日修正公│
  │          │提高標準條例第1 條之規│計算。                │布施行前之規定，較有│
  │          │定提高10倍，故罰金刑最│                      │利於被告。          │
  │          │低額為銀元10元即新台幣│                      │                    │
  │          │30元以上。            │                      │                    │
  ├─────┼───────────┼───────────┼──────────┤
  │刑法第51條│依修正前刑法第51條第5 │依修正前刑法第51條第5 │比較修正前後之定應執│
  │第5款     │款規定宣告多數有期徒刑│款規定宣告多數有期徒刑│行刑部分，以95年7 月│
  │          │者，於各刑中之最長期以│者，於各刑中之最長期以│1日 修正公布施行前之│
  │          │上，各刑合併之刑期以下│上，各刑合併之刑期以下│規定，較有利於被告。│
  │          │，定其刑期，但不得逾20│，定其刑期，但不得逾30│                    │
  │          │年。                  │年。                  │                    │
  ├─────┴───────────┴───────────┴──────────┤
  │綜合比較結果：                                                                  │
  │本案綜其全部罪刑之比較，修正後之刑法關於罰金刑最高額、罰金刑下限、定應執行刑部分│
  │與修正前之刑法相比較結果，並無較修正前之刑法規定有利於被告，自仍應依刑法第2 條第│
  │1 項前段之規定，一體適用修正前（行為時）之刑法規定。                            │
  └────────────────────────────────────────┘
附錄本判決論罪科刑法條全文
中華民國刑法第284條
（過失傷害罪）
因過失傷害人者，處6 月以下有期徒刑、拘役或5 百元以下罰金
，致重傷者，處1 年以下有期徒刑、拘役或5 百元以下罰金。
從事業務之人，因業務上之過失傷害人者，處1 年以下有期徒刑
、拘役或1 千元以下罰金，致重傷者，處 3 年以下有期徒刑、
 拘 役或2 千元以下罰金。
中華民國刑法第185條之4
（肇事遺棄罪）
駕駛動力交通工具肇事，致人死傷而逃逸者，處6 月以上5 年以
下有期徒刑。
